臺灣高等法院臺中分院刑事判決
111年度交上訴字第1720號
上  訴  人  
即  被  告  張漢祥



上列上訴人即被告因妨害公眾往來安全案件，不服臺灣苗栗地方
法院110年度交訴字第49號，中華民國111年6月14日第一審判決
（起訴案號：臺灣苗栗地方檢察署109年度偵字第6872號、110年
度偵字第2228號），提起上訴，本院判決如下：
    主  文
上訴駁回。
　　犯罪事實
一、張漢祥為微笑土木包工業負責人，明知微笑建設有限公司負
    責人林雪萍所有坐落苗栗縣○○鄉○○○段0000000地號土地東北
    位置，原有寬3.1至4.4公尺之道路，為供公眾往來通行之道
    路，並經苗栗縣政府依該現有道路中心兩邊均退讓達寬6公
    尺（超過6公尺部分維持原道路寬度），據以指定建築線，
    該退讓後之6公尺寬屬苗栗縣政府認定之現有巷道（下稱本
    案巷道）。詎張漢祥因不滿本案巷道供附近居民楊由勝、范
    文寧及其他公眾通行使用，竟基於妨害公眾往來安全之犯意
    ，於民國109年5月14日，僱請不知情之工人在本案巷道上放
    置每塊1立方公尺之水泥塊2塊，其餘4塊則放於本案巷道旁
    ，而壅塞本案巷道，致生楊由勝、范文寧及其他公眾往來之
    危險，嗣經苗栗縣頭屋鄉公所會同苗栗縣政府及警察單位於
    同年6月12日移除；張漢祥復承前犯意，於同年6月19日，再
    僱請不知情之工人將上開水泥塊吊放於本案巷道，壅塞本案
    巷道，致生楊由勝、范文寧及其他公眾往來之危險（原審不
    另為無罪諭知部分，被告明示不在其上訴範圍內，業已確定
    ）。
二、案經苗栗縣頭屋鄉公所函送，暨楊由勝、范文寧告發由苗栗
    縣警察局苗栗分局報請臺灣苗栗地方檢察署檢察官偵查起訴
    。
    理  由
一、本判決所引用被告張漢祥以外之人於審判外之言詞或書面陳
    述，業經原審法院於審判程序對當事人提示並告以要旨，檢
    察官、被告未就其證據能力聲明異議（見原審卷第245至256
    頁），被告於本院行準備程序，亦僅爭執證人楊由勝、范文
    寧證詞之證明力，應認已獲一致同意作為證據，本院審酌相
    關陳述作成時之情況，尚無違法或證明力明顯過低之瑕疵，
    與本案待證事實復具有相當關連性，認為適當，不論該等傳
    聞證據是否具備刑事訴訟法第159條之1至第159條之4所定情
    形，依同法第159條之5第1項規定，均得作為證據。至以下
    認定犯罪事實所憑之照片等非供述證據，皆查無經偽造、變
    造或違法取得之情事，且與本案待證事實具有自然之關連性
    ，亦有證據能力。 　
二、訊據被告固坦承有於前揭時間，僱請工人在本案巷道放置水
    泥塊等情，然矢口否認有何妨害公眾往來安全之犯行，辯稱
    ：上開土地是林雪萍所有，屬私人土地，我是為了做施工前
    準備，107年以前就只有一戶胡姓人家在過，其他人我並沒
    有同意他們通行；我施工好就會恢復正常，不會阻擋露營區
    在內的進出；我放水泥塊是因為施工時旁邊容易崩落，可以
    當臨時擋土牆。林雪萍買下該土地時，該巷道本來就無法通
    行車輛，後來被他人任意加寬，我是按照縣政府核准的建造
    執照施工等語(見原審卷第257、259、260至262、265頁，本
    院卷第62、73頁)。惟查： 
  ㈠被告為微笑土木包工業負責人，微笑建設有限公司負責人林
    雪萍為苗栗縣○○鄉○○○段0000000地號土地（下稱系爭土地）
    所有人，被告於109年5月14日，僱請不知情之工人在本案巷
    道上放置每塊1立方公尺之水泥塊2塊，其餘4塊則放於本案
    巷道旁，嗣經苗栗縣頭屋鄉公所會同苗栗縣政府及警察單位
    於同年6月12日移除；被告復於同年6月19日，再僱請不知情
    之工人將上開水泥塊吊放於本案巷道，阻礙道路通行等情，
    為被告所自承（見原審卷第35、36、260頁，本院第71頁）
    ，核與證人即苗栗縣頭屋鄉公所觀光暨農業課課長陳之凡、
    告發人楊由勝、范文寧於原審審理中證述情節相符(見原審
    卷第99至138頁)，並有現場照片37張，及109年6月12日現場
    照片2張、109年6月23日現場照片2張、109年6月28日現場照
    片6張在卷可稽（見109年度他字第888號卷【下稱他卷】第1
    1、29至31頁，110年度偵字第2228號卷【下稱偵卷一】第77
    至87頁，109年度偵字第6872號卷【下稱偵卷二】25至30頁
    ），故此部分事實，首堪認定。
　㈡按刑法第185條所定損壞或壅塞陸路致生往來之公共危險罪 
    ，係為保護公眾即不特定多數人往來交通安全而設，所損壞
     或壅塞之客體只須係供公眾往來之陸路為已足。該條所稱
    之 「公眾」，非僅指不特定之多數人，即特定之多數人亦
    屬之 （最高法院93年度台上字第2545號判決意旨參照）。
    該條所 指之陸路者，乃供公眾通行之陸上通路，不以公路
    法所定之 國道、省道、縣道、鄉道等公路為限，凡事實上
    供人或車馬 通行者，均屬之，至其為公有或私有，則非所
    問。又土地因 地形變更或其他原因實際上成為道路者，亦
    應認為係該條所 指之陸路（最高法院83年度台上字第3125
    號、99年度台上字 第6494號判決意旨參照）。換言之，公
    、私有土地如實際供不特定人或特定之多數人通行者亦屬之
    ，不以經政府機關編訂為公共巷道為必要，亦不以公路法所
    定之國道、省道、縣道、鄉道等公路為限，土地因地形變更
    或其他原因實際上成為道路者，亦應認係該條所指之陸路。
　㈢證人楊由勝於原審審理中證稱：本案巷道是大家可以通行的
    道路，道路自日據時代就有的道路，已經很久了，而且航照
    圖72年就有了，我是在本案巷道再進去裡面那邊有一筆地號
    650-4土地要蓋房子，這塊土地唯一的一條路就是本案巷道
    ，通到省公路那邊126線，除了我之外，本案巷道還有去土
    地公拜拜的、住戶、果園的人在使用，大約有7、8戶在做農
    作，那邊很多老人家要去土地公拜拜，另外有一個姓胡的住
    戶等語(見原審卷第113至115、122頁)。另證人范文寧於原
    審審理中證稱：我在本案巷道進去一點的地方有經營一個露
    營區，在107年開始經營，我的露營區出入要通過本案巷道
    ，沒有其他條路可以走了，附近還有一些務農的人在使用本
    案巷道，人數大概7、8位以上，除了露營區外，另外實際居
    住的有一戶姓胡的住戶等語(見原審卷第129至131、138頁)
    。而本件系爭土地為向苗栗縣政府申請核發建造執照，曾委
    由聯鉿測量有限公司先後於107年10月間，及108年9月18日
    ，申請建築線指定，該公司所檢送經實測之書圖，已明確標
    明系爭土地上原既有巷道，寬度達4.4公尺（向西北延伸至
    其他筆土地部分，最窄達3.1公尺），苗栗縣政府因而核定
    建築線，以現有道路未達6公尺部分，由現有道路中心兩邊
    均退讓達6公尺，超過6公尺部分，維持原道路寬度之現有巷
    道（見他卷第39至61頁，偵二卷第17至30頁）。嗣後，苗栗
    縣政府就林雪萍在系爭土地上申請建造執照，亦明確核定本
    案巷道部分，應保留6公尺現有道路（見他卷第115至117頁
    ）。此外，復有行政院農業委員會林務局農林航空測量所所
    提供72年、73年航照圖在卷可參(見偵卷二第49、51頁)。該
    等航照圖中本案巷道部分，清晰可見，應係歷經長久歲月供
    通行之結果。為顯見本案巷道已存在30、40年以上，長久以
    來均供附近居民或公眾通行使用。又苗栗縣政府認定本案巷
    道為現有巷道之事實，亦為臺中高等行政法院110年度訴字
    第237號、110年度訴字第350號判決所採認(見原審卷第279
    至315頁)，均足以證明本案巷道確屬於供公眾往來之道路無
    訛。
　㈣被告雖以前詞置辯。然本案巷道既仍存在而未經合法廢止，
    性質上為供公眾通行往來之道路，即使位在私人土地上，亦
    屬刑法第185條所指之陸路，依法自不得任意損壞或壅塞而
    致生公眾往來之危險。再按刑法第185條第1項損壞或壅塞陸
    路致生往來危險之公共危險罪，採具體危險制，祇須損壞、
    壅塞之行為，造成公眾往來危險之狀態為已足，不以全部損
    壞、壅塞或發生實害為必要；又所謂「致生往來之危險」，
    乃指損壞、壅塞陸路等公眾往來之設備，或以他法所為結果
    ，致使人、車不能或難予往來通行，如必欲通行，將使人、
    車可能發生危險，亦即在客觀上祇須此等行為，有發生公眾
    往來危險狀態之存在，自屬妨害交通之安全，即成立本罪（
    最高法院79年度台上字第2250號、101年度台上字第2375號
    判決意旨參照）。被告將水泥塊置放在本案巷道上，已使原
    可供車輛通行之道路，導致僅能供行人、機車勉強通行，核
    屬壅塞陸路之行為。而所剩餘之空間，將使人、車通行產生
    困難，且夜間視線不良，無法排除不特定公眾通行至該處路
    段時，突遇水泥塊阻塞前方道路，一時不及反應，將可能肇
    致車禍事故、人員受傷。故被告所為，足認客觀上已致生公
    眾往來之危險。又被告於本案巷道上尚設置「此路段為私人
    土地，車輛無法通行，請改步行。地主敬啟」之告示，此有
    現場照片在卷可參(見他卷第29頁)。且被告於偵訊中業已供
    稱：水泥塊是不讓車子經過而已，我立告示牌那是私人土地
    ，只能供人通行等語(見偵卷一第36頁)。顯見被告並非僅因
    為施工需求而暫時放置水泥塊，而係有意從此以後不讓其他
    車輛通行本案巷道，自具有妨害公眾往來安全之故意。故其
    上開所辯係為施工、作為擋土牆一節，殊難採信。
  ㈤綜上所述，本案事證明確，被告犯行堪以認定，應依法論科
    。
三、論罪科刑：
  ㈠核被告所為，係犯刑法第185條第1項之妨害公眾往來安全罪
    。被告僱用不知情之工人吊放水泥塊於本案巷道上，應論以
    間接正犯。被告於109年5月14日、6月19日，基於單一犯意
    於本案巷道上接續放置水泥塊，2次行為彼此間之獨立性極
    為薄弱，依一般社會健全觀念，在時間差距上，難以強行分
    開，在刑法評價上，以視為數個舉動之接續施行，合為包括
    之一行為予以評價為宜，應論以接續犯之一罪。
  ㈡原審法院因認被告罪證明確，適用前揭論罪法律規定，以行
    為人之責任為基礎，審酌被告自認林雪萍有本案巷道之土地
    所有權，即利用施工之機會，率爾吊放水泥塊於本案巷道上
    ，妨害楊由勝、范文寧及其他公眾通行之權利，枉顧公眾往
    來之安全，所為有所不該，且犯後否認犯行，態度難稱良好
    ，復考量被告於原審審理中自陳從事建築業、智識程度大學
    畢業、領有月退休俸新臺幣5萬元、與配偶育有已成年子女
    之生活狀況等一切情狀，量處有期徒刑3月，並諭知易科罰
    金之折算標準。另敍明按宣告刑法第38條、第38條之1之沒
    收或追徵，有過苛之虞、欠缺刑法上之重要性、犯罪所得價
    值低微，或為維持受宣告人生活條件之必要者，得不宣告或
    酌減之，刑法第38條之2第2項定有明文。本案被告用以設置
    路障之水泥塊，係被告所有供犯本案犯行所用之物，惟未據
    扣案，且非屬違禁物或專供本案犯罪所用之物，亦欠缺刑法
    上之重要性，故不予宣告沒收或追徵。核原審法院認事用法
    均無違誤，量刑亦屬從輕，並無罪刑不相當之情形，應予維
    持。又依行政罰法第26條第1項規定：一行為同時觸犯刑事
    法律及違反行政法上義務規定者，依刑事法律處罰之。但其
    行為應處以其他種類行政罰或得沒入之物而未經法院宣告沒
    收者，亦得裁處之。本件被告因前揭行為同時違反道路交通
    管理處罰條例第82條第1項第1款規定，經苗栗縣警察局苗栗
    分局裁決合計處罰鍰新臺幣3000元，揆之前揭規定但書之揭
    示，並無違背一行為不二罰之原則，被告上訴意旨認原判決
    違背一行為不二罰之原則，尚有誤會。本件被告上訴否認犯
    行，仍執前揭辯詞指摘原判決不當，並無理由，應予駁回。
據上論斷，依刑事訴訟法第368條，判決如主文。
本案經檢察官張智玲提起公訴，檢察官李芳瑜到庭執行職務。 
中　　華　　民　　國　　111 　年　　11　　月　　2 　　日
            刑事第三庭  審判長法　官　楊  真  明
                              法　官　楊  欣  怡
                              法　官　邱  顯  祥     
以上正本證明與原本無異。
如不服本判決應於收受送達後20日內向本院提出上訴書狀，其未
敘述上訴之理由者，並得於提起上訴後20日內向本院補提理由書
（均須按他造當事人之人數附繕本）「切勿逕送上級法院」。因
疫情而遲誤不變期間，得向法院聲請回復原狀。

                              書記官  陳  緯  宇
　　　　　　　　　　　　　　　 
中　　華　　民　　國　　111 　年　　11　　月　　2 　　日
附錄本案論罪法條：
中華民國刑法第185條
損壞或壅塞陸路、水路、橋樑或其他公眾往來之設備或以他法致
生往來之危險者，處5年以下有期徒刑、拘役或1萬5千元以下罰
金。
因而致人於死者，處無期徒刑或7年以上有期徒刑；致重傷者，
處3年以上10年以下有期徒刑。
第1項之未遂犯罰之。